【裁判字號】    98,抗,132
【裁判日期】    980623
【裁判案由】    假扣押
【裁判全文】
臺灣高等法院臺南分院民事裁定  98年度抗字第132號
抗告人  甲○○
代理人  陳信村  律師
相對人  乙○○
上列當事人間假扣押事件，對於中華民國98年5月15日臺灣雲林
地方法院98年度裁全字第422號裁定提起抗告，本院裁定如下：
    主  文
抗告駁回。
抗告訴訟費用新台幣壹仟元由抗告人負擔。
    理  由
一、抗告意旨略以：抗告人提出之「支票」及「退票理由單」就
    假扣押之事實，已有相當之釋明，而就假扣押之原因，再提
    出無法「尋得債務人之證明書」及「第三人更改印鑑之證明
    書」，足以釋明第三人持債務人另顆印章修改日期，使抗告
    人權利受有損害，可見債務人與第三人預謀致使抗告人無法
    行使權利，可見債務人有預謀隱匿財產情事，則抗告人就假
    扣押之原因已盡釋明之責云云。
二、按「債權人就金錢請求或得易為金錢請求之請求，欲保全強
    制執行者，得聲請假扣押。」；「假扣押，非有日後不能強
    制執行或甚難執行之虞者，不得為之。」；「請求及假扣押
    之原因應釋明之；前項釋明如有不足，而債權人陳明願供擔
    保或法院認為適當者，法院得定相當之擔保，命供擔保後為
    假扣押。」民事訴訟法第522條第1項、第523條第1項、第52
    6條第1項、第2項分別定有明文。所謂「請求之原因事實」
    ，即本案請求所由發生之原因事實；所謂「假扣押之原因」
    ，指債權人日後有不能強制執行或甚難執行之虞，例如債務
    人浪費財產、增加負擔、就其財產為不利益之處分，致有減
    低償債能力情形，或債務人將移住遠地、逃匿無蹤、隱匿財
    產等。又民事訴訟法第526條第2項規定之修正理由為：「依
    原第2項規定，債權人得供擔保以代釋明，惟債權人聲請假
    扣押，應使法院信其請求及假扣押之原因大致為正當，故仍
    應盡其釋明責任。然其釋明如有不足，為補強計，於債權人
    陳明就債務人可能遭受之損害願供擔保並足以補釋明之不足
    ，或於法院認以供擔保可補釋明之不足並為適當時，法院均
    可斟酌情形定相當之擔保，命債權人供擔保後為假扣押，爰
    修正第2項」，可知債權人應先就「請求」及「假扣押之原
    因」，盡其釋明之責，必待釋明而仍有不足者，始得以供擔
    保補釋明之不足，倘債權人就「請求」或「假扣押之原因」
    未為任何釋明，縱其陳明願供擔保，法院仍不得准其供擔保
    以補釋明之欠缺，應駁回其聲請。
三、經查：
    抗告人聲請假扣押之原因僅泛稱：「債權人執有債務人（即
    相對人）如附表一所示之支票一張，經提示不獲付款，因債
    務人財產有脫產之跡象，為保全債權，請准供擔保為假扣押
    。」，提出支票、退票理由單為證（原審卷第2頁至第3頁）
    ，足見抗告人聲請假扣押，係僅就請求原因而為釋明。至於
    假扣押原因則未釋明，原審法院以抗告人「未就假扣押原因
    釋明」，裁定命為補正，抗告人於民國98年5月8日收受該裁
    定，此有原法院98年5月6日雲院明98裁全乙裁字第422號裁
    定、送達證書附卷可稽（原審卷第4頁至第5頁）；抗告人固
    提出訴外人李椒貞出具之證明書為釋明，惟該證明書內容，
    僅能證明「債務人更改支票到期日之印章，與原留印鑑不符
    」而已，難謂抗告人已就相對人有何「日後不能強制執行」
    或「甚難執行之虞」假扣押之原因為釋明。此外，抗告意旨
    就假扣押原因僅泛稱：「可見債務人與第三人預謀，使抗告
    人無法行使權利，並有債務人隱匿不見，可見債務人預謀隱
    匿情事。」，另抗告人於本院行調查程序時，僅稱：「（聲
    請假扣押的理由？）相對人避不見面，我們打電話給他，他
    叫我們去告他，退票理由單可證明相對人沒有資力，另外提
    出支票影本1件，這張支票也被他及李椒貞騙回去，所以我
    們認為他有脫產。」、「（相對人有無隱匿財產？）我們都
    找不到人。」（本院卷第13頁至第14頁），均非假扣押原因
    之釋明，核諸抗告意旨與調查程序所述，抗告人既未就「假
    扣押」之原因為釋明，抗告人雖陳明願供擔保以代釋明，仍
    與假扣押之要件不符，其假扣押之聲請，自屬無從准許。原
    裁定駁回抗告人假扣押之聲請，尚無違誤，抗告意旨指摘原
    裁定不當，求予廢棄，非有理由，應予駁回。
結論：本件抗告為無理由，依民事訴訟法第495條之1第1項、第
449條第1項、第95條、第78條，裁定如主文。
中    華    民    國    98    年    6     月    23    日
                  民事第三庭    審判長法  官  陳光秀
                                      法  官  莊俊華
                                      法  官  曾平杉
上為正本係照原本作成。
不得抗告。
中    華    民    國    98    年    6     月    24    日
                                      書記官  葉秀珍


司法院資訊處製作；財團法人民間司法改革基金會備份。
